臺灣臺南地方法院刑事判決　　　　　　96年度交簡上字第34號
上訴人即被告　甲○○
上列上訴人即被告因過失傷害案件，不服本院95年度交簡字第28
39號中華民國96年1月30日第一審簡易判決（聲請簡易判決處刑
書案號：95年度偵字第16915號），提起上訴，本院管轄之第二
審合議庭判決如下：
    主  文
原判決撤銷。
甲○○從事業務之人，因業務上之過失傷害人，處有期徒刑參月
，減為有期徒刑壹月又拾伍日，如易科罰金，以銀元參佰元即新
臺幣玖佰元折算壹日，緩刑貳年。
    事  實
一、甲○○係劍橋幼稚園司機，為從事駕駛業務之人，於民國九
    十五年五月五日上午九時二十分許，駕駛車牌號碼五二三五
    ─ＬＷ號自用小客車，沿臺南市○○區○○路四段內側車道
    由北往南方向行駛，駛至同路段安南高幹一二五號電桿前，
    應注意變換車道時與他車應保持安全距離，而依當時情形，
    又無不能注意之情事，竟疏於注意，逕自變換轉入外側車道
    時，因未保持安全間隔不慎撞擊由丙○○所騎乘之車牌號碼
    Ｌ８Ｃ─八七八號重機車，致丙○○人車倒地，受有右脛骨
    骨折、右肩挫傷、牙齒斷裂之傷害。甲○○於車禍事故發生
    後，警方據報到場處理，在員警尚不知何人為肇事車輛之駕
    駛人前，主動表示為肇事車輛之駕駛人，自首而接受裁判。
二、案經丙○○訴由臺南市警察局第三分局報請臺灣臺南地方法
    院檢察署檢察官偵查終結後，聲請簡易判決處刑。
    理  由
一、上開事實業據被告甲○○坦承不諱，核與告訴人丙○○於警
    詢及檢察事務官詢問時所指訴之情節相符，並有道路交通事
    故現場圖、道路交通事故調查報告表(一)(二)各一件及現場照片
    十張、財團法人奇美醫院診斷證明書在卷可資佐證，足認被
    告之自白與事實相符，應可採信。被告過失行為與告訴人所
    受傷害結果間，具有相當因果關係。本件事證明確，被告過
    失傷害犯行，堪以認定，應依法論科。
二、核被告所為，係犯刑法第二百八十四條第二項業務過失傷害
    罪。本罪之罰金刑部分，於被告行為後，刑法施行法增訂第
    一條之一，於九十五年六月十四日公布，並於同年七月一日
    施行；該條規定：「中華民國九十四年一月七日刑法修正施
    行後，刑法分則編所定罰金之貨幣單位為新臺幣。九十四年
    一月七日刑法修正時，刑法分則編未修正之條文定有罰金者
    ，自九十四年一月七日刑法修正施行後，就其所定數額提高
    為三十倍。但七十二年六月二十六日至九十四年一月七日新
    增或修正之條文，就其所定數額提高為三倍。」考其立法理
    由，係為因應九十四年二月二日修正公布、九十五年七月一
    日施行之刑法施行後，依刑法總則第三十三條第五款規定，
    罰金貨幣單位已改為新臺幣，是以分則編各罪所定罰金之貨
    幣單位，自應配合上開規定修正，為使罰金數額趨於一致，
    避免衍生新舊法比較適用問題，以緩和實務適用法律之衝擊
    ，於不變動罰金數額之前提下，而為制定（前揭條文立法意
    旨參照），換言之，刑法施行法第一條之一係在替代罰金罰
    鍰提高標準條例部分條文，與適用罰金罰鍰提高標準條例之
    結果相同，對於被告而言並不發生有利或不利之問題，僅係
    將貨幣單位由銀元改為新臺幣，並非法律變更刑度之條文，
    當無須就新舊法比較適用。
三、被告在前述犯行尚未被有偵查犯罪職務之機關或公務員發覺
    前，即當場向據報到場處理之警員坦承犯行並進而接受裁判
    等情，有前述肇事人自首情形紀錄表足參，是其所為符合自
    首要件。惟刑法第六十二條關於自首減輕之規定，業於九十
    四年二月二日修正公布，並於九十五年七月一日施行，修正
    前舊法規定為「必減」，修正後新法規定為「得減」，此雖
    無關行為可罰性之判斷，同屬科刑規範事項之變動，惟因必
    減及得減之變動，影響行為人之刑罰法律效果，自屬法律有
    變更；且因自首性質既無關可罰性判斷或法律效果之形成，
    故有無新舊法適用之比較，非以行為時為準，應以「自首時
    」為判斷基準，即須犯罪行為及自首均須在新法施行前，且
    於新法施行後裁判，始有依新法第二條第一項規定比較新舊
    法之問題。準此，經比較新舊法結果，修正後之新法並非較
    有利於被告，自應依刑法第二條第一項前段，適用修正施行
    前刑法第六十二條前段規定，予以減輕其刑（最高法院九十
    五年第八次刑事庭會議內容參照）。
四、本件被告犯罪行為之時間，係在九十六年四月二十四日以前
    ，且非中華民國九十六年罪犯減刑條例第三條所列罪名，合
    於同條例第二條第一項之規定，應減其宣告刑二分之一。
五、原審以被告犯行明確，依法論罪科刑，固非無見，惟未及適
    用中華民國九十六年罪犯減刑條例予以減刑，尚有未洽。上
    訴人上訴雖無理由，而原判決既有上開不當，自屬無法維持
    ，應由本院撤銷改判。
六、爰審酌被告過失程度、造成告訴人傷害之結果，及其犯後坦
    承犯行，並已於本院審理中與告訴人達成民事調解（本院九
    十六年度南簡調字第二三八號），獲得告訴人之原諒等一切
    情狀，量處如主文所示之刑，並依中華民國九十六年罪犯減
    刑條例第二條第一項第三款規定，減其刑期二分之一。
七、又本件被告於行為時之刑法第四十一條第一項前段規定：「
    犯最重本刑為五年以下有期徒刑以下之刑之罪，而受六個月
    以下有期徒刑或拘役之宣告，因身體、教育、職業、家庭之
    關係或其他正當事由，執行顯有困難者，得以一元以上三元
    以下折算一日，易科罰金。」其於行為時之易科罰金折算標
    準，修正前罰金罰鍰提高標準條例第二條前段（現已刪除）
    規定，就其原定數額提高為一百倍折算一日，則本件被告行
    為時之易科罰金折算標準，應以銀元三百元折算一日，經折
    算為新臺幣後，應以新臺幣九百元折算為一日。惟九十四年
    二月二日修正公布、九十五年七月一日施行之刑法第四十一
    條第一項前段則規定：「犯最重本刑為五年以下有期徒刑以
    下之刑之罪，而受六個月以下有期徒刑或拘役之宣告者，得
    以新臺幣一千元、二千元或三千元折算一日，易科罰金。」
    比較修正前後之易科罰金折算標準，以修正前之規定，較有
    利於被告，是既無刑法第二條第一項後段之情形，自仍應依
    刑法第二條第一項前段，適用修正施行前刑法第四十一條第
    一項前段規定，諭知易科罰金之折算標準。
八、被告行為後，刑法第七十四條緩刑之規定亦併同於上述日期
    修正公布施行，此部分應逕行適用新法（最高法院九十五年
    第八次刑事庭會議內容參照）。查被告前未曾因故意受有期
    徒刑以上刑之宣告，有臺灣高等法院被告全國前案紀錄表附
    卷可稽，其因過失致罹刑章，經此次偵審程序教訓，當知所
    警惕，諒無再犯之虞，犯罪後已與告訴人和解等情，因暫不
    執行其刑為當，爰併宣告緩刑二年，以啟自新。
據上論斷，應依刑事訴訟法四百五十五條之一第一項、第三項、
第三百六十九條第一項前段、第三百六十四條、第二百九十九條
第一項前段，刑法第二條第一項前段、第二百八十四條第二項、
第七十四條第一項第一款、修正前刑法第六十二條前段、修正前
刑法第四十一條第一項前段，中華民國九十六年罪犯減刑條例第
二條第一項第三款、第四條、第七條、第九條，刑法施行法第一
條之一，廢止前罰金罰鍰提高標準條例第二條，判決如主文。
本案經檢察官乙○○到庭執行職務。
中　　華　　民　　國　　96　　年　　7　　月　　20   　日
　　　　　　　　　刑事第十三庭  審判長法官　林英志
                                      法官  蔡直青
                                      法官  鍾邦久
以上正本證明與原本無異。
本件不得上訴
                                      書記官  田富蓉
中　　華　　民　　國　　96　　年　　7　　月　　20   　日
附錄本案論罪科刑法條全文：
刑法第284條
因過失傷害人者，處 6 月以下有期徒刑、拘役或 5 百元以下罰
金，致重傷者，處1年以下有期徒刑、拘役或5百元以下罰金。
從事業務之人，因業務上之過失傷害人者，處 1 年以下有期徒刑
、拘役或1千元以下罰金，致重傷者，處3年以下有期徒刑、拘役
或2千元以下罰金。
